臺灣新竹地方法院民事簡易判決 
110年度竹簡字第308號
原      告  莊美鳳  

訴訟代理人  李文傑律師
            李家豪律師
複代理人    黎筱汶  
被      告  廖仁君  

訴訟代理人  彭綿菊  

上列當事人間請求損害賠償事件，經本院刑事庭裁定移送前來（
109年度竹交簡附民字第52號），本院於民國111年3月22日言詞
辯論終結，判決如下：
    主  文
被告應給付原告新臺幣壹拾肆萬伍仟玖佰柒拾壹元，及自民國一
０九年十二月七日起至清償日止，按年息百分之五計算之利息。
原告其餘之訴駁回。
訴訟費用由被告負擔。
本判決第一項得假執行。但被告如以新臺幣壹拾肆萬伍仟玖佰柒
拾壹元為原告預供擔保後，得免為假執行。
原告其餘假執行之聲請駁回。
    事  實  及  理  由
壹、程序事項
　　按訴狀送達後，原告不得將原訴變更或追加他訴，但擴張或
    減縮應受判決事項之聲明者，不在此限，民事訴訟法第255
    條第1項第3款定有明文。原告起訴時原聲明：⑴被告應給付
    原告新臺幣（下同）651,509元，及自起訴狀繕本送達翌日
    起至清償日止，按年息5%計算之利息。⑵訴訟費用由被告負
    擔。⑶願供擔保，請准宣告假執行。嗣擴張及縮減聲明，最
    終因撤回請求工作損失、機車維修費用及重複請求之醫療費
    用，變更聲明⑴金額為481,217元（卷第143、169頁）。原告
    上開所為變更，核屬單純減縮應受判決之聲明，應予准許。
    　
貳、實體事項
一、原告起訴主張：　
㈠、被告於民國109年7月15日上午10時27分許，酒後駕駛車牌號
    碼000-0000號普通重型機車，沿新竹市東區東光路由西往東
    方向行駛在機慢車專用道上，行經東光路326126號燈桿前，
    本應注意在同一車道行駛時，除擬超越前車外，後車與前車
    之間應保持隨時可以煞停之距離，而依當時客觀情況，並無
    不能注意之情事，竟疏未注意，自原告騎乘車牌號碼000-00
    0號普通重型機車後方追撞，致原告受有頭部外傷併震盪、
    左眼挫傷併眼眶周圍挫擦傷、鼻部挫傷併鼻出血、左臉、右
    前臂、左膝多處挫擦傷、左膝遠端股骨骨折、左膝股骨內骨
    踝骨折、雙肩挫傷等傷害（下稱系爭傷害），是被告過失不
    法侵害原告之身體，致原告受有系爭傷害，且被告行為與原
    告之傷害間有直接因果關係，應賠償原告所受損害。
㈡、原告所受損害共481,217元，分別為：　　　
　⒈醫療費用34,537元
　　原告因系爭傷害自車禍當日起至110年1月15日止，前往醫院
    急診、門診、復健，分別支出國軍新竹地區醫院（下稱國軍
    醫院）27,227元（骨科、復健科5,522元；中醫科21,705元
    ）、南門綜合醫院（下稱南門醫院）6,390元、國立臺灣大
    學附設醫院新竹分院（下稱臺大醫院）520元、大學眼科診
    所400元，合計34,537元，有收據為證。
　⒉交通費用24,835元　　
　　原告因系爭傷害無法自行駕駛交通工具至各醫院診所就醫或
    外出辦事，故委請計程車接送，已支出交通費用合計24,835
    元，有收據為證。　　
  ⒊醫療輔具及用品費用89,845元
　　原告因系爭傷害支出護膝2,415元、輪椅21,000元、四腳拐5
    00元、12吋護腰背7,092元、醫療用品與保健食品58,838元
    ，合計89,845元，有收據為證。
  ⒋看護費用132,000元　
　　原告因系爭傷害經國軍醫院醫囑建議需專人看護照料2個月
    ，有骨科就診之診斷證明書可證。故自本件車禍時起2個月
    ，需專人看護，以每日2,200元計算，共計132,000元（計算
    式：2,200元×60日）。
　⒌精神慰撫金200,000元
    原告因系爭傷害，精神受有相當痛苦，被告應給付精神慰撫
    金200,000元。　　
㈢、爰依侵權行為之法律關係，提起本件訴訟，並聲明：如程序
    事項變更後聲明所示。　　
二、被告則答辯以：
㈠、不爭執發生本件車禍，及應負全部過失責任(調卷第62頁)，
    惟就原告請求賠償項目及金額爭執如下：
　⒈不爭執原告支出南門醫院6,390元、臺大醫院520元、大學眼
    科診所400元之醫療費用，惟原告於本件車禍發生當日前往
    南門醫院急診所出具之診斷證明書，並未有原告骨折之紀錄
    ，且原告亦於當日騎車自行離院，被告曾有骨折經驗，當下
    應是無法自由行動之狀態。原告固提出國軍醫院診斷證明書
    5份為證，然前開診斷證明書原先記載「左肩挫傷、左下肢
    挫傷及左膝遠端股骨骨折、臉部挫傷」，嗣又記載「左膝挫
    傷、左膝股骨內骨踝骨折」，其前後記載不同，更與南門醫
    院診斷證明書記載有異，且原告前往國軍醫院首次就醫日期
    為109年7月17日（即車禍3日後），難以認定原告骨折之傷
    勢，係因本件車禍所致，故原告請求國軍醫院醫療費用27,2
    27元，並無理由。
　⒉原告骨折之傷勢非因本件車禍所致，其請求交通費用、醫療
    輔具費用、看護費用，自屬無據。縱認原告骨折係因本件車
    禍所致，然其生活並非完全不能自理，無須專人照顧2個月
    ，且原告亦未提出專人照顧及薪資之相關證據。另被告否認
    計程車、醫療輔具收據之真正。　　
　⒊原告支出醫療用品、保健食品費用，並無必要，且與本件車
    禍無關，此部分請求亦無理由。
　⒋原告請求精神慰撫金200,000元，實屬過高，應予酌減。　
㈡、答辯聲明：⑴原告之訴駁回。⑵訴訟費用由原告負擔。⑶如受不
    利益之判決，願供擔保請准宣告免為假執行。　　
三、本院之判斷：　　　
㈠、原告主張於上開時、地發生本件車禍之事實，經核與卷附本
    院109年度竹交簡字第896號刑事簡易判決認定之犯罪事實相
    符（調卷第15-17頁），而被告對於本件車禍及應負全部過
    失責任亦不爭執，堪認原告此部分主張為真實。　　
㈡、被告雖辯稱原告所受骨折傷勢非因本件車禍所致云云，然輕
    微骨折，本可能因急診當下未做詳細檢查或非由專科醫師診
    斷而未立刻發現，原告係於車禍3日後即經診斷發現有骨折
    之情形，時間密接，亦未發生其他事故介入。況經本院函詢
    南門醫院有關原告急診之病歷資料，南門醫院於110年10月1
    5日回函所檢附原告下肢放射線一般檢查報告所載「Incompl
    ete fracture（s） can not be R/O（不完全骨折不能被排
    除）」（卷第117頁），急診病歷已載明不排除原告有骨折
    之情形。再者，經本院函詢國軍醫院骨科有關原告所受骨折
    傷勢之原因，國軍醫院於110年7月19日函覆略以：該傷害是
    因車禍所造成（病歷記載），需經半年至一年始能復原（卷
    第9頁），堪認原告所受左膝遠端股骨骨折、左膝股骨內骨
    踝骨折係因本件車禍所致。
㈢、按因故意或過失，不法侵害他人之權利者，負損害賠償責任
    ；汽車、機車或其他非依軌道行駛之動力車輛，在使用中加
    損害於他人者，駕駛人應賠償因此所生之損害；不法侵害他
    人之身體或健康者，對於被害人因此增加生活上之需要時，
    應負損害賠償責任；不法侵害他人之身體、健康者，被害人
    雖非財產上之損害，亦得請求賠償相當之金額，民法第184
    條第1項前段、第191條之2前段、第193條第1項、第195條第
    1項前段分別定有明文。被告過失不法侵害原告身體、健康
    ，已如前述，是原告依上開規定，請求被告負侵權行為損害
    賠償責任，於法有據，應予准許。茲就原告請求之各項金額
    審核如下：
　⒈醫療費用34,537元
　　原告所受系爭傷害係因本件車禍所致，已如前述，則原告主
    張自車禍當日起至110年1月15日止，前往國軍醫院、南門醫
    院、臺大醫院、大學眼科診所急診、門診、復健，支出醫療
    費用合計34,537元，業據其提出收據為證，且為本件車禍所
    生之必要支出，是原告此部分請求，即屬有據，應予准許。
　⒉交通費用13,345元
　  原告主張因系爭傷害，搭乘計程車接送共支出交通費用24,8
    35元，雖提出計程車車資單據為證，然經本院核對原告醫療
    費用收據日期與計程車車資單據後，原告支出交通費用於13
    ,345元範圍內，方為其搭乘計程車就醫之實際支出，其餘交
    通費用之支出，其單據未載明目的地，亦無其他就醫紀錄之
    證明，無從認定係原告治療系爭傷害所必要。又原告所受系
    爭傷害，需由旁人協助照顧，搭乘大眾交通工具多有不便，
    堪認原告有搭乘計程車就醫之必要，並受有計程車車資費用
    支出之損害，是原告支出交通費用於13,345元範圍內，應予
    准許。逾此範圍之請求則屬無據，不應准許。　
　⒊醫療輔具及用品費用27,089元　
　⑴原告主張因系爭傷害，支出醫療輔具及用品費用89,845元，
    雖據其提出收據為證，然經本院核對消費明細，其支出四腳
    拐500元、護腰7,092元、醫療耗材1,677元、除疤醫材17,82
    0元，共計27,089元，係因本件車禍所生，且其左膝骨折及
    臉部、四肢挫擦傷而有使用必要，復經醫囑建議使用護腰、
    拐杖復健治療，有國軍醫院於109年11月3日骨科就診之診斷
    證明書可佐。是原告此部分請求，即屬有據，應予准許。
　⑵原告固主張支出護膝2,415元、輪椅21,000元，共計23,415元
    ，然原告所出具之報價單日期係於車禍發生前之109年4月1
    日，則上開輔具之支出，顯非因本件車禍所生，原告有虛灌
    支出之嫌，不應准許。且證人楊珮芬即原告媳婦亦證稱：在
    家裡沒看見原告有使用輪椅，不確定該輔具是否都是原告所
    使用（卷第135-136頁）。
　⑶原告另主張支出保健食品、醫療用品，共計39,341元，經本
    院核對品項為熱敷墊、口罩、貼布、中藥補品、保健食品等
    ，並非醫囑建議原告使用之物品或藥品，原告或其家人日常
    生活亦可能使用，無法認定係回復系爭傷害所必要之支出，
    是原告此部分請求，即屬無據，不應准許。
　⒋看護費用11,000元　
　⑴原告雖因系爭傷害，經醫囑建議宜休養2個月，需專人看護照
    料2個月，患肢不宜激烈運動，宜門診復查，有國軍醫院於1
    09年8月3日骨科就診之診斷證明書可佐，然經證人楊珮芬證
    稱：原告只有起身時需他人攙扶，其他生活起居、吃飯、睡
    覺、上廁所、看電視等均可以自行處理（卷第134頁），顯
    見原告除起身需他人協助外，其餘生活起居均可自理，要無
    專人24小時看護照料之必要。本院審酌醫囑建議及證人證述
    ，認原告自本件車禍時起2個月間之起臥有專人協助必要，
    每日以2小時為適當，再參以目前社會經濟情形及一般看護
    標準，全日看護費用為2,000-2,400元之間，是原告請求看
    護費11,000元（計算式：2,200元×2/24小時×60日），並無
    不合理之處，逾此範圍則無理由，不應准許。
　⑵至被告另辯稱原告未提出任何單據佐證親人看護之事實，且
    親人看護不能比照專業看護行情計算費用，惟依原告之身體
    狀況有看護之需求，業如前述，且按親屬間之看護，縱因出
    於親情而未支付該費用，其所付出之勞力，顯非不能以金錢
    為評價，此種基於身分關係之恩惠，自不能加惠於加害人，
    而應比照一般看護情形，認被害人受有相當看護費之損害，
    命加害人賠償，始符民法第193條第1項所定「增加生活上需
    要」之意旨（最高法院89年度台上字第1749號判決意旨參照
    ）。準此，原告因系爭傷害需人看護，而由親屬看護時，雖
    無現實看護費之支出，亦應認被害人受有相當看護費之損害
    而得向加害人請求賠償，並應衡量、比照僱用職業看護人員
    之情形，認定被害人所受損害範圍，而得向加害人請求賠償
    ，是被告上開所辯，並不可採。　　　
　⒌精神慰撫金60,000元　　
　　原告因系爭傷害持續門診、復健數月，已如上述，證人楊珮
    芬另證稱：原告於車禍發生後動作較緩慢、跛腳，時常聽原
    告說痠痛，需復建、針灸等情況（卷第135頁），衡情確實
    受有相當程度精神痛苦。本院斟酌原告領有保母證照，本件
    車禍發生前，因照顧孫子每月由其子女給付保母費用35,000
    元，108年度所得542元，名下有財產資料14筆，財產總額10
    ,184,589元；被告教育程度為高職肄業，從事保全工作，月
    薪36,000元，108年度所得535,577元，名下有財產資料3筆
    ，財產總額2,619,000元，除據兩造各自陳明外，復經本院
    依職權調取兩造之稅務電子閘門財產所得調件明細表各1份
    在卷可稽（調卷第31-36、63頁）。是依前述事件發生過程
    、被告行為態樣、侵害情節、原告精神損害之程度以及其等
    學經歷、身分、經濟收入等一切情狀，認原告請求被告賠償
    精神慰撫金於60,000元範圍內，應予准許。逾此範圍之請求
    則屬過高，不應准許。
　⒍綜上，原告所受損害為醫療費用34,537元、交通費用13,345
    元、醫療輔具及用品費用27,089元、看護費用11,000元、精
    神慰撫金60,000元，共計145,971元（計算式：34,537元＋13
    ,345元＋27,089元＋11,000元＋60,000元）。　
㈣、按給付無確定期限者，債務人於債權人得請求給付時，經其
    催告而未為給付，自受催告時起，負遲延責任。其經債權人
    起訴而送達訴狀，或依督促程序送達支付命令，或為其他相
    類之行為者，與催告有同一之效力；遲延之債務，以支付金
    錢為標的者，債權人得請求依法定利率計算之遲延利息。但
    約定利率較高者，仍從其約定利率；應付利息之債務，其利
    率未經約定，亦無法律可據者，週年利率為百分之5，民法
    第229條第2項、第233條第1項、第203條分別定有明文。本
    件給付屬侵權行為之債，並無確定期限，亦無約定遲延利息
    之利率，揆諸前揭法條規定，原告主張自起訴狀繕本送達被
    告之翌日即109年12月7日（本件於109年11月26日寄存送達
    被告，自該日起10日即109年12月6日發生送達之效力）起算
    法定遲延利息，即屬有據。　
四、綜上所述，原告依侵權行為之法律關係，請求被告給付145,
    971元，及自109年12月7日起至清償日止，按年息5%計算之
    利息，為有理由，應予准許。逾此範圍之請求，則無理由，
    應予駁回。　　　　　　　
五、本件為適用簡易訴訟程序所為被告部分敗訴之判決，就被告
    敗訴部分，爰依民事訴訟法第389條第1項第3款之規定，就
    本件原告勝訴部分，依職權宣告假執行。此部分原告雖陳明
    願供擔保聲請宣告假執行，然其聲請僅係促使法院為職權之
    發動，爰不另為假執行准駁之諭知。並依被告聲請為其酌定
    相當之擔保金額後併宣告得免為假執行。至原告敗訴部分，
    其假執行之聲請即失所附麗，應併予駁回。
六、本件判決基礎已臻明確，兩造其餘攻擊防禦方法及訴訟資料
    ，核與判決結果不生影響，爰不一一論述。
七、本件係刑事附帶民事訴訟，而由本院刑事庭移送民事庭者，
    依刑事訴訟法第504條第2項之規定，免納裁判費，且至本件
    言詞辯論終結時，亦未發生其他訴訟費用，故無從確定訴訟
    費用之數額。惟依法仍應依民事訴訟法87條第1項、第79條
    規定，由本院酌量情形命被告負擔，以備將來如有訴訟費用
    發生時，得以確定其數額，併予敘明。　
中　　華　　民　　國　　111 　年　　4 　　月　　12　　日
                  竹北簡易庭    法  官  陳麗芬
以上正本係照原本作成。
如對本判決上訴，須於判決送達後20日內向本院提出上訴狀。
如委任律師提起上訴者，應一併繳納上訴審裁判費。
中　　華　　民　　國　　111 　年　　4 　　月　　13　　日
                                書記官  曾煜智